臺灣臺中地方法院民事判決　　　　　　　95年度婚字第1212號
原　　　告　甲○○
訴訟代理人　吳紹貴律師
　　　　　　王銘助律師
被　　　告　乙○○
　　　　　　　　　　　　13之.
上列當事人間請求離婚事件，本院於民國九十六年四月二日言詞
辯論終結，判決如下：
    主      文
准原告與被告離婚。
訴訟費用由被告負擔。
    事實及理由
壹、被告經合法通知，無正當理由，未於言詞辯論期日到場，核
    無民事訴訟法第三百八十六條各款所列情形，爰依原告之聲
    請，由原告一造辯論而為判決。
貳、原告主張：兩造於民國六十七年二月二十六日結婚，婚後同
    住於臺中縣豐原市○○路○段二六七東巷七七弄一三之六號
    ，並育有二子，均已成年，婚姻關係現仍存續中。婚後兩造
    夫妻感情原本融洽，相互扶持，男主外女主內，家庭和樂。
    詎於八十九年間，被告向家人稱欲至加拿大遊學，即與二子
    及親友赴加拿大旅遊，嗣親友及二子於二個月遊學後返回臺
    灣，但被告卻無任何理由而未隨同親友返臺，自此之後即未
    再返回家中，直至九十一年間始返家，隨即向原告表示離婚
    之意，原告不同意，被告又再前往加拿大。原告於九十三年
    間託友人前往加拿大探詢被告在國外之情形，原告之友人於
    尋得被告在加拿大之住處後，即至被告住處住宿二日，發覺
    被告竟與一土耳其籍之男子同居。嗣後被告突然返臺，並將
    兩造住所即臺中縣豐原市○○路○段二六七東巷七七弄一三
    之六號之房地，貸款新臺幣三百萬元，隨即再度出國，導致
    上開房地遭銀行查封拍賣。嗣於九十四年七月間，被告因精
    神失常，經診斷為癡呆，而由美國親人送回臺灣，經原告遍
    尋各種管道治療被告，被告才回復正常，豈料被告竟隨即於
    同年九月間前往加拿大，迄今未歸。被告自八十九年間無故
    離家（出境）後，即未再與原告共同生活，迄今已迄五年，
    期間未曾問候、聯絡原告，而被告之返臺除借款外，就是發
    生問題始返臺，於達成目的後即又出境，顯然毫無維持婚姻
    之意願，甚且在加拿大期間與外籍男子同居，此已嚴重違反
    夫妻共同生活、互信互賴、相互協力之義務，兩造間婚姻共
    同生活之情愛基礎已不存在，無和諧之望，依一般人之生活
    經驗，任何人均將喪失維持婚姻之意欲，兩造婚姻已生裂痕
    ，有難以繼續維持婚姻之重大事由，爰依民法第一千零五十
    二條第二項規定，請准判決兩造離婚等語。並聲明：如主文
    所示。被告未到庭爭執，亦未提出書狀作何有利於己之聲明
    或陳述。
參、得心證之理由
  一、原告主張兩造婚姻關係存續中，被告自八十九年間離家，
      期間曾返家二次，嗣於九十四年九月間出境後即未再入境
      之事實，業據原告提出戶籍謄本及被告入出國日期證明書
      各一份為證，而被告確實自九十四年九月六日離境迄今未
      再返臺，此有原告提出之內政部警政署入出境管理局（已
      於九十六年一月一日更名為「內政部入出國及移民署」）
      九十五年十月十一日境中證字第０九五三０六０五０八０
      四０號入出國日期證明書在卷足稽。又證人即兩造之子林
      宜政到庭證稱：「（被告從何時開始離家？）八十九年六
      月間離家迄今。」「（被告離家，有無返家過？）被告在
      離家後有返家過兩次，但只有待在家中兩、三天又再離家
      。」「（被告因何原因離家？）他跟我爸爸不合。」「（
      被告是否一人住在加拿大？）剛開始是他一人，現在他有
      一男朋友跟他住在加拿大。」「（被告在九十三年間返臺
      ，有無再將房拿去貸款借錢？）有。貸款所得他都拿到加
      拿大買房子和他男朋友一起居住。」等語（本院九十六年
      四月二日言詞辯論筆錄參照）。徵之證人林宜政為兩造所
      生子女，誼屬至親，並與兩造共同生活，對於兩造間之婚
      姻狀況自當知之甚稔，故其所為上開證詞應堪採信。另經
      本院依職權囑託外交部條約法律司依被告在加拿大住處之
      地址送達訴訟文書，亦經被告親自收受，有外交部條約法
      律司九十六年二月五日條二字第０九六０二００八一六０
      號函暨所附送達證書及郵件回執各一份附卷可憑。被告經
      本院合法通知，未到庭答辯，亦未提出任何書狀以供本院
      斟酌，是原告之主張自堪認為真實。
  二、按民法第一千零五十二條第二項所稱「有前項以外之重大
      事由，難以維持婚姻者」，乃抽象的、概括的離婚事由，
      係民法親屬編於七十四年修正時，為因應實際需要，參酌
      各國立法例，導入破綻主義思想所增設。但其事由應由夫
      妻之一方負責者，僅他方得請求離婚，是其所採者為消極
      破綻主義精神，而非積極破綻主義。關於是否為難以維持
      婚姻之重大事由，其判斷標準為婚姻是否已生破綻而無回
      復之希望。而婚姻是否已生破綻而無回復之希望，則應依
      客觀的標準，即難以維持婚姻之事實，是否已達於倘處於
      同一境況，任何人均將喪失維持婚姻意欲之程度而定。至
      於同條但書所規定「難以維持婚姻之重大事由應由夫妻之
      一方負責者，僅他方得請求離婚」，乃因如肯定有責配偶
      之離婚請求，無異承認恣意離婚，破壞婚姻秩序，且有背
      於道義，尤其違反自己清白 (clean hands)之法理，有欠
      公允，同時亦與國民之法感情及倫理觀念不合，因而採消
      極破綻主義。然若夫妻雙方均為有責時，則應衡量比較雙
      方之有責程度，而許責任較輕之一方向應負主要責任之他
      方請求離婚，以符合公平（最高法院九十五年度第五次民
      事庭會議紀錄參照）。再者，婚姻係以夫妻共同生活為目
      的，以建立夫妻情愛之本質，且夫妻雙方應以誠摯互信為
      基礎，相互扶持，共同建立和諧美滿之家庭，倘有一造拒
      絕共同生活，或惡意遺棄家庭，致雙方理念上之產生重大
      差異，生活步調不一致，甚至形同分居，彷如個自獨立生
      活之個體，已無法共同協力維持家庭之圓滿，彼此誠摰互
      信之感情基礎，已經不復存在，依一般人之生活經驗，顯
      然難期修復，雙方共同生活的婚姻目的已經不能達成。本
      院審酌上情認為：被告自八十九年間即離家，期間雖曾返
      家兩次，惟並未與原告共同生活，甚且將兩造住所之房地
      持向銀行貸款赴國外花用並與其他男子同居，嗣於九十四
      年九月六日出境後，即未再入境，亦拒與原告聯繫，致兩
      造事實上分居已逾五年，任何人處於同一情況下，均不願
      繼續維持婚姻生活。是以，兩造之婚姻於客觀上明顯已生
      破綻，且無回復之希望，又其等主觀上亦無維持婚姻之意
      願，上開情形已構成難以維持婚姻之重大事由，且此項重
      大事由，被告所承擔之過失應屬較多之一方。從而，原告
      依民法第一千零五十二條第二項之規定，訴請判決兩造離
      婚，洵屬有據，應予准許。
肆、訴訟費用負擔之依據：民事訴訟法第七十八條。
中　　華　　民　　國　　96　　年　　4 　　月　　16　　日
                  家事法庭　法  官　林三元
以上正本係照原本作成。
如對本判決上訴，須於判決送達後二十日之不變期間內，向本院
提出上訴狀。
中　　華　　民　　國　　96　　年　　4 　　月　　18　　日
                          　書記官
